臺灣新竹地方法院刑事判決　　　　　　　 93年度易字第603號
公　訴　人　臺灣新竹地方法院檢察署檢察官
被　　　告　丁○○
　　　　　　　　　　　三號
上列被告因竊盜案件，經檢察官聲請簡易判決處刑（九十三年度
偵字第二三八九號），嗣經本院改依通常程序審理，判決如下：
    主  文
丁○○無罪。
    理  由
一、本件公訴意旨略以：被告丁○○與友人甲○○、丙○○（甲○○經本院以九十三年度易字第五０五號判決有期徒刑一年
    八月確定，丙○○經臺灣桃園地方法院以九十四年度易字第
    二七九號判決免訴確定）於民國九十三年三月八日某時許，
    駕駛車輛至新竹縣關西鎮某處訪友，回程途中，丙○○於車
    上建議共同竊取一輛自用小貨車以作為日後行竊鋼鐵時使用
    ，三人竟共同基於竊盜之犯意聯絡，於同年三月九日凌晨三
    時許，在新竹縣關西鎮某處，趁四下無人之際，推由甲○○
    徒手竊取路旁停放之車牌號碼Ｌ八—一二七一號自用小貨車
    （該自用小貨車係被害人乙○○所有，於同年月八日某時許
    ，在桃園縣龍潭村高原村六鄰福源路一一０號前，遭不詳人
    士竊取後停放於該處路旁），被告與丙○○則在旁幫忙把風
    。得手後，由甲○○駕駛該車牌號碼Ｌ八—一二七一號之自
    用小貨車，丙○○則負責駕駛原車搭載被告一同離開現場，
    嗣於同年月十一日凌晨五時三十分許，在新竹縣湖口鄉○○
    村○○路○段四七二號前，為警查獲甲○○駕駛上開車牌號
    碼Ｌ八—一二七一號自用小貨車，始知上情，而認被告涉有
    刑法第三百二十一條第一項第四款之結夥三人以上加重竊盜
    罪嫌等語。
二、按犯罪事實應依證據認定之，無證據不得認定犯罪事實。刑
    事訴訟法第一百五十四條第二項定有明文。次按認定不利於
    被告之事實須依積極證據，苟積極證據不足為不利於被告事
    實之認定時，即應為有利於被告之認定（最高法院三十年上
    字第八一六號判例意旨參照）；認定犯罪事實所憑之證據，
    雖不以直接證據為限，間接證據亦包括在內；然而無論直接
    或間接證據，其為訴訟上之證明，須於通常一般之人均不致
    有所懷疑，而得確信其為真實之程度者，始得據為有罪之認
    定（最高法院七十六年臺上字第四九八六號判例意旨參照）
    ；犯罪事實依法應依證據認定之，不得僅以被告之反證不成
    立，持為認定犯罪之論據；事實審法院對於證據之取捨，依
    法雖有自由判斷之權，然積極證據不足證明犯罪事實時，被
    告之抗辯或反證縱屬虛偽，仍不能以此資為積極證據應予採
    信之理由，最高法院二十一年上字第四七四號、三十年上字
    第四八二號亦著有判例；檢察官對於起訴之犯罪事實，倘其
    所提出之證據，不足為被告有罪之積極證明，或其指出之證
    明方法，無從說服法院以形成被告有罪之心證，基於無罪推
    定之原則，自應為被告無罪判決之諭知（最高法院九十二年
    臺上字第一二八號判例意旨參照）。
三、公訴人認被告涉有前揭共同竊盜罪嫌，無非以下列為其依據
    ：
  (一)被告坦承當晚與甲○○、丙○○至該處等情。
　(二)同案被告甲○○、丙○○於警、偵訊中不利於被告之陳述。
  (三)被害人乙○○於警訊中之指訴。
  (四) 贓物認領保管單及車籍作業系統—查詢認可資料各一紙。
四、訊據被告丁○○固不否認上開由證人丙○○駕車搭載伊與證
    人甲○○至關西訪友返家途中停車之事實，惟堅詞否認有與
    證人甲○○、丙○○共同竊取本件自用小貨車之犯行，辯稱
    ：伊在車上並未聽到或知道甲○○與丙○○要竊車之事，途
    中伊表示要上廁所，甲○○遂將車停在路旁，伊下車後就去
    路旁電線桿上廁所，伊係背對馬路並沒有看到甲○○在作何
    事，伊未參與把風行為，上完廁所回到車上，才看到甲○○
    開本件的小貨車過來等語。經查：
  (一)本件車牌號碼Ｌ八—一二七一號自用小貨車係被害人乙○○
    所有，經被害人乙○○於九十三年三月八日上午七時許發現
    停放在桃園縣龍潭村高原村六鄰福源路一一０號前之該自用
    小貨車遭不詳人士竊取等情，經被害人乙○○指述，並有贓
    物認領保管單及車籍作業系統—查詢認可資料各一紙附卷（
    見九十三年度偵字第一八０一號卷【下稱第一八０一號卷】
    第六頁、第十三頁、第十六頁），堪以認定Ｌ八—一二七一
    號自用小貨車確為被害人乙○○所失竊之事實。且證人即同
    案被告甲○○、丙○○於警、偵訊、本院審理時均供述係證
    人丙○○提議行竊，嗣經證人甲○○附和，乃推由證人甲○○下手行竊Ｌ八—一二七一號自用小貨車，證人丙○○則負
    責在車上把風之分工情形，是證人甲○○、丙○○二人確有
    共同行竊本件自用小貨車之事實，亦洵堪認定。惟被告究有
    無檢察官所指與證人甲○○、丙○○共犯本件竊盜自用小貨
    車犯行，以下悉述之。
  (二)本件被告與證人甲○○、丙○○係於九十三年三月八日晚上
    由證人甲○○駕駛其妻舅之自用小客車搭載被告、證人丙○○至關西訪友，嗣於翌日凌晨仍由證人甲○○駕駛該自小客
    車搭載證人丙○○（坐於副駕駛座）、被告（坐於後座）返
    程，途中證人甲○○停車，被告、甲○○均有下車，證人丙○○則在車上等候，證人甲○○下車竊取本件自用小貨車，
    被告下車至路旁上廁所，嗣證人甲○○駕駛竊得之該自用小
    貨車，改由證人丙○○駕駛原自用小客車搭載被告離開，為
    被告迭於警、偵訊、本院準備程序、審理時所始終供述，經
    核與證人甲○○、丙○○於本院審理時之證述大致相符，當
    為事實。
  (三)證人甲○○於警訊、偵查中雖曾為不利被告之供述，其於九
    十三年三月十一日警訊時先供稱伊下車行竊時，被告在旁把
    風，及於檢察官初訊時供稱伊當天開妻舅車子搭載被告，行
    至關西車子故障遂將原車丟在原地，以自備鑰匙竊取本件自
    用小貨車，有告訴被告伊要行竊之事，被告知道伊要偷車，
    偷到後就開贓車搭載被告云云（見第一八０一號卷第五頁、
    第二十九頁），全然未提到本件係證人丙○○提議，證人丙○○亦有參與之實情，嗣被告於九十三年六月十七日單獨到
    案於檢察官訊問時提及證人丙○○亦有在場（見九十三年度
    偵字第二三八九號卷第十五頁），檢察官乃於九十三年九月
    十日提訊被告、證人甲○○、丙○○，證人甲○○於是日受
    訊問時初亦僅指稱被告知悉伊要行竊並在旁把風云云，而對
    證人丙○○隻字未提（第一八０一號卷第五十八頁），迨經
    被告表示證人丙○○亦在場（見第一０八一號卷第六十頁）
    ，證人甲○○始供稱證人丙○○亦在場及提議行竊（見第一
    ０八一號卷第六十、六十一頁），並經證人丙○○承認確有
    此事（見第一０八一號卷第六十二頁），足見證人甲○○於
    偵查中之供述幾乎完全針對被告而來，並捏造原車故障因而
    改偷本件貨車以維護另名共犯丙○○，是證人甲○○於偵查
    中不利被告之供述顯有疑義隱情，不得遽採；加以證人甲○○於其本身被訴之九十三年度易字第五０五號竊盜案件審理
    時已明確供述被告丁○○並不知道伊要偷車，也沒有下車幫
    伊把風，因為被告丁○○曾咬伊一條竊盜罪，所以之前九十
    三年九月十日供述三人都知道要去偷車的話並不實在等語（
    見本院九十三年度易字第五０五號案九十四年三月一日簡式
    審判筆錄第四頁），並於本院審理時進一步說明，本案所以
    於九十三年三月十一日遭警查獲，係因當時伊駕駛本件贓車
    搭載被告丁○○外出購物，遇警在前臨檢，伊遂將車輛停在
    路邊改與被告丁○○下車步行，然仍遭警盤查，嗣因被告將
    向伊借用之手機放在贓車上忘記取走，適車上之手機響起乃
    為警循聲找到該自用小貨車贓車並接聽手機得知來電係欲找
    伊，因而發覺自用小貨車與伊有關並查獲本件，而被告丁○○在警察盤查後即離開並未被一同帶至派出所，伊因氣憤被
    告遂指稱被告有聽到竊車提議及知悉偷竊情事等語（見本院
    審判筆錄第八至九頁），經核此部分關於查獲之過程，證人
    甲○○與被告所述大致相符，亦與新竹縣警察局竹北分局本
    件刑事案件報告書所載因發現證人甲○○形跡可疑遇警盤查
    時神情緊張，始為警查獲本件犯行之查獲經過並不相違，另
    參酌證人甲○○於偵查中之供述係幾乎完全針對被告而來，
    並捏造原車故障因而改偷本件貨車以維護另名共犯丙○○等
    情，堪認證人甲○○於本院所為係因氣憤被告忘記將手機拿
    下車導致伊被查獲遂於警訊、偵查中故為不實指述之證詞當
    符合事實，得以採信。是證人甲○○於偵查中稱被告事前知
    悉要偷竊，並參與把風云云，應確為捏造之詞，並非事實，
    自不足採為認定被告本件竊盜犯行之積極證據。
  (四)至證人丙○○於偵查中雖亦曾為不利被告之證述，而證稱伊
    提議偷車時，甲○○與被告丁○○有同意，都說好（見第一
    八０一號卷第六十二頁），然其於本院審理時則證稱並不知
    道伊提議竊車時被告丁○○有無回應，但伊是向甲○○提議
    ，而且偷車前，伊與被告、甲○○三人都有施打海洛因毒品
    ，迷迷糊糊的（見本院九十四年十月二十五日審判筆錄第十
    七頁），經核與被告所述甲○○停車前，伊與證人甲○○、
    丙○○均有施用毒品等語相符（見本院審判筆錄第二十頁）
    ，參以被告有施用毒品前科，證人甲○○、丙○○於案發該
    段期間確有施用海洛因毒品，分別有被告之前科紀錄表及證
    人甲○○、丙○○之不起訴處分書、刑事判決在卷可憑，是
    被告、證人丙○○所稱案發前均有施用毒品一節當有可能，
    尚非臨訟編纂之詞；復以證人甲○○、丙○○係坐在前座，
    被告係坐在後座，證人丙○○既係向證人甲○○提議，被告
    與證人又均已因施用毒品而精神狀況迷糊，是被告所辯並未
    聽到證人丙○○竊車之提議，即非無可能，證人丙○○於偵
    查中所為伊提議行竊時被告有同意說好云云，即難以遽採。
  (五)況證人甲○○停車時，被告確有告知證人甲○○、丙○○伊
    要上廁所一節，為證人甲○○、丙○○所證述明確，顯然被
    告下車之目的確係為小解上廁所，並非為證人甲○○把風，
    否則被告大可如證人丙○○一樣坐在車上把風等候，實不需
    大費周章下車以免徒增逃逸時之不便性，加以被告所稱上廁
    所時係背對馬路，亦符合上廁所時為求隱密避免他人看見之
    常情，被告既然係背對馬路上廁所，顯然無法同時參與把風
    之行為。
  (六)綜上，檢察官所舉證據並不足以使本院形成被告有本件竊盜
    犯行之確信，復查無其他積極之證據證明被告有檢察官所指
    與證人甲○○、丙○○共同竊盜之犯行，即應諭知被告無罪
    ，以免冤抑。
五、據上論斷，應依刑事訴訟法第四百五十二條、第三百零一條
    第一項，判決如主文。
本案經檢察官黃逸帆到庭執行職務。
中　　華　　民　　國　　94　　年　　11　　月　　14　　日
                  刑事第三庭審判長法　官　汪銘欽
                                  法　官  楊麗文
                                  法　官  黃美盈
如不服本判決，應於送達後十日內向本院提出上訴狀（應附繕本
），上訴於臺灣高等法院。
以上正本證明與原本無異。
中　　華　　民　　國　　94　　年　　11　　月　　14　　日
                                  書記官  吳尚文
